臺灣高雄地方法院刑事判決　　　　　　　96年度訴字第4848號
公　訴　人　臺灣高雄地方法院檢察署檢察官
被　　　告　甲○○
上列被告因毒品危害防制條例案件，經檢察官提起公訴（96年度
毒偵字第9070號），本院依簡式審判程序判決如下：
    主  文
甲○○施用第一級毒品，累犯，處有期徒刑壹年陸月，扣案之海
洛因伍包（均含包裝袋，驗後淨重分別為零點零肆公克、零點零
肆貳公克、零點零參玖公克、零點零肆伍公克、零點零肆參公克
），均沒收銷燬之。又施用第二級毒品，累犯，處有期徒刑拾月
；扣案之甲基安非他命玖包（均含包裝袋，驗後淨重分別為零點
貳參伍公克、零點壹貳捌公克、零點壹壹公克、零點壹貳公克、
零點零陸貳公克、零點貳貳貳公克、零點貳伍參公克、零點貳參
貳公克、零點貳肆肆公克），均沒收銷燬之。應執行有期徒刑貳
年貳月。扣案之扣案之海洛因伍包（均含包裝袋，驗後凈重分別
為含包裝袋，驗後淨重分別為零點零肆公克、零點零肆貳公克、
零點零參玖公克、零點零肆伍公克、零點零肆參公克）及甲基安
非他命玖包（均含包裝袋，驗後淨重分別為零點貳參伍公克、零
點壹貳捌公克、零點壹壹公克、零點壹貳公克、零點零陸貳公克
、零點貳貳貳公克、零點貳伍參公克、零點貳參貳公克、零點貳
肆肆公克），均沒收銷燬之。
    事  實
一、甲○○前於民國88年間，因施用毒品案件，經本院以88年度
    毒聲字第784 號裁定送勒戒處所觀察勒戒後，因認有繼續施
    用毒品之傾向，經本院以88年度毒聲字第1385號裁定令入戒
    治處所施以強制戒治，嗣經本院以88年度毒聲字第5072號裁
    定停止戒治，88年8 月3 日停止戒治出監，付保護管束，嗣
    經本院以88年度毒聲字第9673號裁定撤銷停止戒治，於89年
    10月10日強制戒治執行完畢釋放。復於93年間，因違反毒品
    危害防治條例案件，經本院以94年度訴字第1328號判決分別
    判處有期徒刑1 年2 月、6 月，應執行有期徒刑1 年6 月，
    上訴後，經臺灣高等法院高雄分院以95年度上訴字第248 號
    撤銷原判決，分別改判處有期徒刑1 年4 月、8 月，應執行
    有期徒刑1 年10月確定；於94年間因贓物案件，經本院以94
    年度簡字第6249號判決判處有期徒刑3 月確定；於94年間因
    竊盜案件，經本院以94年度易字第1911號判決判處有期徒刑
    10月確定。嗣上開3 罪，經臺灣高等法院高雄分院以96年聲
    減字第67號裁定分別裁定減刑，並定應執行有期徒刑1 年4
    月又15日，於96年7 月16日執行完畢出監。詎仍不知悔改，
    明知海洛因及甲基安非他命分別經公告列為毒品危害防制條
    例第2 條第2 項第1 款之第一級毒品及同條項第2 款之第二
    級毒品，不得非法持有、施用，竟（一）基於施用第一級毒
    品海洛因之犯意，於96年10月4 日晚上9 時許，在高雄市○
    ○區○○路33巷50號7 樓之住處，以將海洛因置入注射針筒
    並加水混合後，再注射靜脈血管之方式，施用第一級毒品海
    洛因1 次。（二）另基於施用第二級毒品甲基安非他命之犯
    意，於96年10月4 日晚上9 時20分許，在上開住處，以將甲
    基安非他命置入玻璃吸食器內，以火燒烤吸食煙霧之方式，
    施用第二級毒品甲基安非他命1 次。嗣於96年10月5 日上午
    10 時47 分許，在高雄縣鳳山市○○街90號8 樓為警查獲，
    並扣得海洛因5 包（含包裝袋，驗後淨重分別為0.040公克
    、0.042 公克、0.039 公克、0.045 公克、0.043 公克）及
    甲基安非他命9 包（含包裝袋，驗後淨重分別為0.235 公克
    、0.128 公克、0.11公克、0.12公克、0.062 公克、0.222
    公克、0.253 公克、0. 232公克、0.244 公克），經警採尿
    送驗，結果呈嗎啡及甲基安非他命陽性反應，而查獲上情。
二、案經高雄市政府警察局小港分局報告臺灣高雄地方法院檢察
    署檢察官偵查起訴。
    理  由
一、上開事實，業經被告甲○○坦白承認（本院卷第46頁），且
    其為警查獲所採集之尿液檢體，經送檢驗結果，分別呈嗎啡
    及甲基安非他命陽性反應，有高雄市立凱旋醫院96年10月15
    日J-396 號濫用藥物尿液檢驗報告、高雄市政府警察局小港
    分局毒品案嫌疑人尿液代碼與姓名對照表（見偵卷第2 頁、
    警卷第24頁）在卷可稽。足見被告上開自白核與事實相符，
    應可採信。
二、另按「犯毒品危害防制條例第10條（施用第一、二級毒品）
    之罪者，檢察官應聲請法院裁定，令被告入勒戒處所觀察、
    勒戒，其期間不得逾2 月。觀察、勒戒後，檢察官依據勒戒
    處所之陳報，認受觀察、勒戒人無繼續施用毒品傾向者，應
    即釋放，並為不起訴之處分；認受觀察、勒戒人有繼續施用
    毒品傾向者，檢察官應聲請法院裁定令入戒治處所強制戒治
    ，其期間為6 個月以上，至無繼續強制戒治之必要為止。但
    最長不得逾1 年。依前項規定為觀察、勒戒或強制戒治執行
    完畢釋放後，5 年後再犯第10條之罪者，適用本條前2 項之
    規定。」毒品危害防制條例第20條定有明文。而上開條文第
    3 項所謂「5 年後再犯第10條之罪」，依其立法理由乃謂：
    「觀察勒戒或強制戒治後5 年後再犯者，顯見前所實施之觀
    察、勒戒或強制戒治已足以遮斷其施用毒品之癮，為期自新
    及協助其斷除毒癮，對此5 年後再犯者，爰明定仍適用初犯
    之規定，先經觀察勒戒、強制戒治之程序」等意旨，足見所
    謂「5 年後再犯第10條之罪」者，應解釋為第1 次觀察勒戒
    或強制戒治完畢後，5 年內未曾再犯施用毒品犯罪，其於5
    年後再犯者，方可再適用觀察、勒戒程序，蓋因前所實施之
    觀察勒戒或強制戒治乃足以遮斷其施用毒品之癮，致5 年內
    未再犯，故再予其自新機會，重啟觀察、勒戒程序；反之，
    如5 年內即再犯，再犯後復為施用毒品犯行，縱該第3 次犯
    行離觀察勒戒或強制戒治執行完畢釋放後已滿5 年，然因之
    前戒毒程序，並不足以遮斷其施用毒品之癮，自無再施以觀
    察、勒戒之必要，而應由檢察官偵查起訴（最高法院95年台
    上第517 、1071號判決意旨參照）。故本件被告施用毒品犯
    行，距離被告前第1 次89年10月10日強制戒治期滿（參見卷
    附台灣高等法院被告前案紀錄表）雖已逾5 年，然因被告其
    間於93年間曾復犯施用毒品罪，顯見強制戒治等戒毒程序，
    並不足以遮斷其施用毒品之癮，本件即應依法追訴處罰，予
    以論罪科刑。
三、按海洛因、甲基安非他命係毒品危害防制條例第2 條第2 項
    第1 款、第2 款所明定之第一級、第二級毒品，不得非法持
    有、施用。核被告所為，係犯毒品危害防制條例第10條第1
    項之施用第一級毒品海洛因罪，及同條第2 項之施用第二級
    毒品甲基安非他命罪。又被告持有第一級毒品海洛因、第二
    級毒品甲基安非他命之低度行為，應為施用海洛因、甲基安
    非他命之高度行為所吸收，均不另論罪。被告所犯上開施用
    第一級、第二級毒品2 罪間，犯意各別，行為互殊，應予分
    論併罰。查被告犯有事實欄所載之前科紀錄，有前開臺灣高
    等法院被告前案紀錄表可按，其於有期徒刑之執行完畢後5
    年內，故意再犯本件有期徒刑以上之施用第一、二級毒品罪
    ，均為累犯，應各依刑法第47條第1 項之規定，加重其刑。
    爰審酌施用海洛因及甲基安非他命，均會戕害身心，而被告
    前因施用毒品經送強制戒治及入監服刑後，猶不思戒絕革除
    惡習，再為本件犯罪，顯未因前所受強制戒治而記取教訓，
    惟其施用毒品所生危害，實以自戕身心健康為主，對於他人
    生命、身體、財產等法益，尚無明顯而重大之實害，兼衡其
    犯罪後坦承犯行等一切情狀，各量處如主文所示之刑，並定
    其應執行之刑。
四、扣案之白色粉末5 包，經送高雄市立凱旋醫院鑑定結果，確
    含有第一級毒品海洛因成份（驗後淨重分別為0.040 公克、
    0.042 公克、0.039 公克、0.045 公克、0.043 公克、0.04
    9 公克、0.042 公克），有該院96年10月15日高市凱醫驗字
    第5209號、第5210號濫用藥物成品檢驗鑑定書在卷可憑（見
    偵卷第40頁、第41頁），足認應為海洛因毒品無訛，均應依
    毒品危害防制條例第18條第1 項前段之規定沒收銷燬之。又
    扣案之白色晶體9 包，經送高雄醫學大學附設中和醫院鑑定
    結果，確含有第二級毒品甲基安非他命成份（驗後淨重分別
    為0.235 公克、0.128 公克、0.11公克、0.12公克、0. 062
    公克、0.222 公克、0.253 公克、0.232 公克、0.244 公克
    ），有該院96年12月4 日第0000-000號、第0000-000號、第
    0000-000號、第0000-000號、第0000-000號、第0000-0 00
    號、第0000-000號、第0000-000號、第0000-000號濫用藥物
    成品檢驗鑑定書在卷可憑（見本院卷第29頁至第37頁），足
    認應為甲基安非他命毒品無訛，均應依毒品危害防制條例第
    18條第1 項前段之規定沒收銷燬之。另包裝上開第一級毒品
    海洛因、第二級毒品甲基安非他命之包裝袋14個，因經驗上
    與毒品難以析離，應視同毒品海洛因，不問屬於犯人與否，
    應均依毒品危害防制條例第18條第1 項前段規定，分別宣告
    沒收銷燬之。另送驗耗損之部分，因已滅失，爰不另宣告沒
    收銷燬。
據上論斷，應依刑事訴訟法第273 條之1 第1 項、第299 條第1
項前段，毒品危害防制條例第10條第1 項、第2 項、第18條第1
項前段，刑法第11條、第47條第1 項、第51條第5 款，判決如主
文。
本案經檢察官乙○○到庭執行職務。
中　　華　　民　　國　　96　　年　　12　　月　　21　　日
                  刑事第十五庭  法　官  王碧瑩
以上正本證明與原本無異。
如不服本判決應於收受本判決後10日內向本院提出上訴書狀，並
應敘述具體理由，如未敘述上訴理由者，應於上訴期間屆滿後20
日內補提理由書狀於本院（均須按他造當事人之人數附繕本）「
切勿逕送上級法院」。
中　　華　　民　　國　　96　　年　　12　　月　　21　　日
                                書記官  蔡語珊
附錄論罪科刑法條
毒品危害防制條例第10條
施用第一級毒品者，處六月以上五年以下有期徒刑。
施用第二級毒品者，處三年以下有期徒刑。
